【裁判字號】    97,交聲,810
【裁判日期】    970814
【裁判案由】    違反道路交通管理處罰條例聲明異議
【裁判全文】
臺灣士林地方法院交通事件裁定         97年度交聲字第810號
原處分機關  臺北市交通事件裁決所
受處分人    甲○○
即異議人
上列受處分人因違反道路交通管理處罰條例案件，對於臺北市交
通事件裁決所民國97年6 月30日所為之裁決（原處分案號：北市
裁二字第裁22-A00000000號），聲明異議，本院裁定如下：
        主  文
異議駁回。
        理  由
一、原處分意旨略以：受處分人即異議人甲○○於民國97年6月2
    日7 時35分許，於台北市○○○○○街路口，經警逕行舉發
    「闖紅燈」，依道路交通管理處罰條例第53條第1 項規定處
    罰鍰新台幣（下同）2千7百元，並依同條例第63條第1項第3
    款規定，記違規點數3點。
二、異議意旨略以：於97年6 月2日上午7時許，異議人開車載母
    親前往火車站，行車至台北市○○路與錦西街口處遇紅燈號
    誌啟動，因未能即時停車而超過紅燈停止線，壓到紅燈感應
    線，但其經過紅燈停止線時即踩煞車，由採證照片其車3 個
    煞車燈亮起可資為證，而踩煞車表示其並無闖紅燈之意，且
    其車並未通過上開路口，而闖紅燈應該衝過路口才是闖紅燈
    行為完成，由警方之2 張採證照片，僅能證明其壓到機車停
    等區，尚難遽認闖紅燈，爰依法聲明異議。
三、道路交通安全規則第90條規定，駕駛人駕駛汽車，應遵守道
    路交通標誌、標線、號誌之指示，並服從交通指揮人員之指
    揮。又道路交通管理處罰條例第53條第1 項規定，汽車駕駛
    人，行經有燈光號誌管制之交岔路口闖紅燈者，處1 千8 百
    元以上5千4百元以下罰鍰。同條例第63條第1項第3款規定，
    汽車駕駛人有第53條情形者，除依原條款處罰鍰外，並記違
    規點數3點。
四、經查，（1）異議人不爭執於97年 6月 2日7時35分許，駕駛
    DR-3707 號車，沿承德路北往南行進，於通過承德路與錦西
    街口處，經警拍照逕行舉發闖紅燈，並有照片2 張附卷可稽
    （本院卷第11頁）。（2） 按行車管制號誌之圓形紅燈燈號
    顯示之意義為「車輛面對圓形紅燈表示禁止通行，不得超越
    停止線或進入路口」，道路交通標誌標線號誌設置規則第
    206 條第5 項第1 款定有明文。又按交通部82年4 月22日交
    路字第009811號函示「闖紅燈」之認定標準，乃係為恐凡超
    越停止線即遽論處「闖紅燈」，將難為一般大眾所接受，亦
    非「道路交通管理處罰條例」當初立法精神，故為促使駕駛
    人回歸於對標線之認知，同時兼顧執法技術層面與大眾接受
    程度，茲就圓形紅燈時超越停止線或闖紅燈行為之認定設定
    標準，以為執法單位參考，其重要內容摘列如下：一、車輛
    面對圓形紅燈時仍逕予穿越路口至銜接路段，含左轉、直行
    、『迴轉』及右轉（依箭頭綠燈允許行駛者除外），即視為
    闖紅燈之行為（按95年7 月1 日修正施行之道路交通管理處
    罰條例第53條第2 項增訂：「前項紅燈右轉行為者，處新臺
    幣6 百元以上1 千8 百元以下罰鍰」，此項增定業將紅燈右
    轉行為排除在闖紅燈之定義之外，併此說明）。二、有繪設
    路口範圍者：車輛無視於紅燈警示，有穿越路口之意圖，而
    『車身已伸入路口範圍亦視同闖紅燈；若僅伸越停止線而未
    達路口範圍者，則視為不遵守標線指示』（按不遵守標線指
    示者，依道路交通管理處罰條例第60條第2 項第3 款之規定
    論處）處分之。三、無繪設路口範圍者：以車輛無視於紅燈
    號誌，而有穿越路口之企圖，其『車身並已伸越停止線並足
    以妨害其他方向人（若有行人穿越道）、車通行者』，亦以
    闖紅燈論處；若僅車身伸越停止線則以不遵守標線指示視之
    。四、目前交岔路口已繪設網狀黃線區者，暫以該範圍視作
    路口。此函釋係針對道路交通管理處罰條例第53條之「闖紅
    燈」所為之釋示，具有「解釋性行政規則」之效力，足堪為
    各級機關適用法律及民眾認知執法機關適用法律意見之參考
    ，先予說明。（3） 依卷附證照片所示，異議人違規之路口
    係未繪設網狀黃線區，而第一張採證照片（本院卷第11頁上
    方照片），異議人之車於紅燈時，前車輪已壓在行人穿越道
    上，後車輪則壓在停止線上，該張照片上所顯示之數碼，第
    一排文字「0000 00-00-00 」，係指97年6 月2 日7 時35分
    ，第二排左側文字「1Y29」係指第一採證車道黃燈時間2.9
    秒，第二排右側文字「RO15」係指紅燈亮起後1.5 秒，車子
    壓觸感應線圈，第三排左側文字「039 」係指底片採證編號
    ，第三排右側文字係指採證測速杆代號。第二張採證照片（
    本院卷第11頁下方照片），其第一排文字與前一張照片第一
    排文字相同，均指違規之時間，第二排左側文字「1Y29」
    與上張照片第一排左側文字相同，均係指第一採證車道黃燈
    時間2.9 秒，第二排右側文字「RO26」係指紅燈亮起後2.6
    秒車子觸壓感應線圈，第三排左側文字「039 」與前張照片
    第三排左側照片相同，係指底片採證編號，第三排右側文字
    「V=22」係指時速22公里。有上開照片2 張及台北市政府警
    察局大同分局97年8 月6 日北市警同分交字第09731712000
    號函附卷可稽（本院卷第19頁）。則承前所述，異證人經採
    證車道方向黃燈時間係2.9 秒，即綠燈轉換成紅燈有2.9 秒
    之緩衝時間，而由異議人之車第1 次壓觸感應線圈，係在紅
    燈亮起之1.5 秒，再次壓到感應線圈係在紅燈亮起之2.6 秒
    ，經測得時速係22公里，據此可知，於異議人行車方向燈號
    變成紅燈之前，黃燈有2.9 秒，異議人於黃燈時段，以其時
    速22公里，其每秒行車距離約6.1 公尺，2.9 秒可行進約
    17.69 公尺，依「汽車行駛距離及反應距離一覽表」時速20
    公里、25公里之反應距離約4.16公尺至5.20公尺，而依「一
    般公路汽車煞車距離、行車速度對照表」，時速20公里、25
    公里之煞車距離約2.2 公尺至3.4 公尺，駕駛人一般平均反
    應力為4 分之3 秒，可見異議人彼時於上開路口黃燈亮起時
    仍有足夠之反應時間及反應距離、煞車距離準備停車，異議
    人竟未停車，甚至於紅燈亮起後之1.5 秒時越過停止線壓到
    感應線圈，並於紅燈亮起後2.6 秒再度壓到感應線圈，而經
    測得時速22公里，顯見其並無停車之意，且由照片異議人不
    僅全車越過停止線，再越過感應線圈，車頭部分更越過停止
    線及感應線圈前方之行人穿越道，異議人越過未繪設黃色網
    狀區路口之意圖至明，否則自路口燈號黃燈時，異議人即應
    減速準備停車，以其車速不快煞停易如反掌，其不為此舉，
    於紅燈時更向前行，全車通過停止線，洵難認無闖紅燈之故
    意；況且由採證照片採證瞬間，其前車身已進入橫向之錦西
    街，後車身更壓在行人穿越道上，足以影響往來人、車通行
    之安全，其行為難認非闖紅燈。是異議人以僅攝得2 張照片
    ，未有另1 張照片拍攝其越過路口，辯稱其僅越線停車而無
    闖紅燈之意，殊難置信。異議人復以照片上其車後3 盞煞車
    燈（後車窗及行李廂位置）亮起，辯稱已煞車云云，惟對照
    2 張採證照片上異議人之車與其左側之計程車之車燈，可見
    左側計程車之煞車燈在照片上清楚呈現亮光，反之異議人車
    子之煞車燈2 張照片均無明顯變化，且無煞車燈亮起之明顯
    燈光，異議人指稱照片上顯示其已煞車停車，其未穿越路口
    其未闖紅燈云云，殊無足取。（4） 綜上，異議人未遵守交
    通號誌堪以認定。
五、異議人交通違規行為屬實，業如前述，則原處分機關依道路
    交通管理處罰條例第53條第1 項裁處罰鍰2千7百元，並依同
    條例第63 條第1項第3款記違規點數3點，即無違誤，異議人
    異議為無理由，應予駁回。
六、據上論斷，應依道路交通案件處理辦法第19條，裁定如主文
    。
中    華    民    國    97    年    8    月    14    日
                  刑事第三庭  法  官  杜惠錦
以上正本證明與原本無異。
如不服本裁定，應於送達後5日內，向本院提出抗告狀。
                              書記官  蘇彥宇
中    華    民    國    97    年    8     月    15    日


司法院資訊處製作；財團法人民間司法改革基金會備份。
